臺灣臺中地方法院民事判決
111年度沙簡字第65號
原      告  陳聰華  
訴訟代理人  熊賢祺律師
複 代 理人  王楫豐律師
被      告  劉于琳  
上列當事人間請求損害賠償事件，經本院於民國111年4月19日言
詞辯論終結，判決如下：
    主      文
原告之訴駁回。
訴訟費用由原告負擔。
    事實及理由
一、原告主張：（一）原告與訴外人許蕙玲於民國85年間結婚，
    並於108年12月6日兩願離婚，且原告於100年8月29日將其所
    有坐落臺中市○○區○○段000地號(重測前為南勢坑段埔子小段
    155之2地號)土地（下稱系爭155之2地號土地）及其上建號9
    7號(重測前為南勢坑段埔子小段771號，門牌號碼為臺中市○
    ○區鎮○路0段000巷00號）2層樓建物及所屬陽臺（下稱系爭2
    層樓建物），以夫妻贈與為原因移轉登記於訴外人許蕙玲名
    下。（二）坐落系爭155之2地號土地上原有1棟未辦理保存
    登記之鐵皮屋（下稱系爭鐵皮屋），係由原告於79至85年間
    出資興建，並未贈與訴外人許蕙玲，原告仍為系爭鐵皮屋之
    事實上處分權人。（三）訴外人許蕙玲於109年11月2日將系
    爭155之2地號土地及系爭2層樓建物，以買賣為原因移轉登
    記於被告名下。而被告欲購買前揭土地及建物時，有來找過
    原告，原告曾告知系爭鐵皮屋之事實上處分權仍為原告所有
    。且被告之配偶與原告為國小同學，常來原告家中作客，故
    被告夫妻均知悉原告家庭情形，亦知悉存有系爭鐵皮屋。詎
    被告於110年間故意拆除系爭鐵皮屋，不法侵害原告對系爭
    鐵皮屋之事實上處分權，並於原址新建1棟鐵皮屋，排除原
    告對系爭鐵皮屋之占有及使用收益權，為此爰依民法第184
    條第1項前段規定提起本件訴訟。（四）被告未得原告之同
    意，即僱工拆除系爭鐵皮屋，致原告受有損害，且系爭鐵皮
    屋既經全部拆除而不復存在，強求原告提出系爭鐵皮屋遭拆
    除之損害額證明，顯有重大困難，參酌系爭鐵皮屋之面積約
    30坪，內政部實價登錄顯示坐落同地段之建物於110年間每
    坪約新臺幣(下同)120,000元，再以系爭鐵皮屋自84年間以
    鋼骨為樑柱搭建起至110年拆除日為止，不斷翻新補強，經
    扣除折舊後，其價值約983,871元，原告僅請求被告賠償系
    爭鐵皮屋之價值損害250,000元等語。並聲明：（一）被告
    應給付原告250,000元，及自起訴狀繕本送達之翌日起至清
    償日止按週年利率百分之5計算之利息。（二）請依職權宣
    告假執行。
二、被告則以：系爭2層樓建物旁原有1棟鐵皮屋，係由原告之父
    母親興建，嗣於109年間被告向訴外人許蕙玲（現改名為洪
    晴芸）購買系爭2層樓建物，並簽署「不動產買賣契約書」
    ，且該契約書第12條載明現況交屋，故當時買賣標的物應包
    含土地、建物及前揭鐵皮屋等語資為抗辯。並聲明：原告之
    訴駁回。　
三、本院之判斷：
（一）按因故意或過失，不法侵害他人之權利者，負損害賠償責
      任。故意以背於善良風俗之方法，加損害於他人者亦同。
      違反保護他人之法律，致生損害於他人者，負賠償責任。
      但能證明其行為無過失者，不在此限，民法第184條定有
      明文。次按依民法第184條第1項前段規定，侵權行為之成
      立，須行為人因故意、過失不法侵害他人權利，亦即行為
      人須具備歸責性、違法性，並不法行為與損害間有因果關
      係，始能成立，且主張侵權行為損害賠償請求權之人，對
      於侵權行為之成立要件應負舉證責任（最高法院100年度
      臺上字第328號民事裁判意旨參照）。
（二）復按當事人主張有利於己之事實者，就其事實有舉證之責
      任，民事訴訟法第277條前段定有明文。又按民事訴訟如
      係由原告主張權利者，應先由原告負舉證之責，若原告先
      不能舉證，以證實自己主張之事實為真實，則被告就其抗
      辯事實即令不能舉證，或其所舉證據尚有疵累，亦應駁回
      原告之請求（最高法院17年度上字第917號民事裁判意旨
      參照）。
（三）原告主張：坐落系爭155之2地號土地上原有1棟未辦理保
      存登記之鐵皮屋（即系爭鐵皮屋），係由原告於79至85年
      間出資興建，系爭鐵皮屋之事實上處分權為原告所有。詎
      被告於110年間故意拆除系爭鐵皮屋，不法侵害原告對系
      爭鐵皮屋之事實上處分權，為此爰依民法第184條第1項前
      段規定，請求被告賠償系爭鐵皮屋之價值損害250,000元
      等情，被告則以前詞置辯，經查：
    1.按未辦理建物第一次所有權登記以前，房屋所有權屬於出
      資興建之原始建築人（最高法院96年度臺上字第 2772 號
       民事裁判意旨參照）。復按房屋並未辦建物所有權第一
      次登記，須出資之原始建造人始能取得所有權，是以，直
      接或輾轉自原始建造人處受讓該房屋，始得認有事實上處
      分權（最高法院97年度臺上字第2158號民事裁判意旨參照
      ）。而原告主張：坐落系爭155之2地號土地上原有1棟未
      辦理保存登記之鐵皮屋（下稱系爭鐵皮屋）等情，揆諸前
      揭說明，須出資之原始建造人始能取得未辦理保存登記系
      爭鐵皮屋之所有權，且須直接或輾轉自原始建造人處受讓
      系爭鐵皮屋，始得認有事實上處分權。　
　　2.觀諸原告提出臺中市政府地方稅務局沙鹿分局100年契稅
      繳款書、101年房屋稅繳款書、土地增值稅不課徵證明書
      、財政部臺灣省中區國稅局贈與稅不計入贈與總額證明書
      、土地登記申請書、土地及建築改良物所有權贈與移轉契
      約書、身分證影本、印鑑證明、土地及建物所有權狀、地
      籍異動索引等影本（見本院卷第31至47頁、第123頁及本
      院卷證物袋），充其量僅顯示原告於100年間將坐落臺中
      市○○區○○○段○○○段000地號土地，及坐落臺中市○○區○○○段
      ○○○段000○0地號土地上建號771號即門牌號碼為臺中市○○
      區鎮○路0段000巷00號2層樓建物（即系爭2層樓建物）贈
      與訴外人許蕙玲，尚難據此逕行推論當時系爭2層樓建物
      旁存有前揭原告主張系爭鐵皮屋。
  　3.觀諸原告提出土地及建物登記謄本、照片等影本（見本院
      卷第51至61頁），充其量僅顯示坐落臺中市○○區○○○段○○○
      段000○0地號土地（即系爭155之2地號土地）及其上系爭2
      層樓建物於109年11月2日以買賣為原因移轉登記於被告名
      下，及系爭2層樓建物旁側有1層樓鐵皮車庫，尚難據此逕
      行推論在此之前曾存有前揭原告主張系爭鐵皮屋。
　　4.依原告提出字據記載「茲請證人…證明本人陳聰華於台中
      市○○區鎮○路○段000巷00號屋旁有一棟鐵皮屋建坪約30坪
      為本人陳聰華所有特此證明」、「地號沙鹿區南勢坑段埔
      子小段155-2、155-4」等語（見本院卷第49頁），可見該
      字據係出於原告請託而書寫，而該字據雖提及系爭2層樓
      建物旁存有1棟建坪約30坪之鐵皮屋，然未詳述該鐵皮屋
      係由何人於何時出資興建，亦未敘明原告於何時以何種方
      式取得該鐵皮屋所有權之過程，自難僅據前揭字據而逕為
      對原告有利之認定。
　　5.觀諸原告提出照片，固顯示門牌號碼臺中市○○區鎮○路0段
      000巷00號左側存有建物（見本院卷第107頁），然該照片
      並未顯示拍攝日期，況該照片之影像模糊不清，無從辨識
      前揭建物之外觀形式及建材，尚難據此而逕為對原告有利
      之認定。況遍查全卷並無任何證據顯示前揭建物係由原告
      出資興建，或自原始建造人處受讓前揭建物，尚難認原告
      已取得前揭建物之所有權或事實上處分權。至原告聲請傳
      喚證人陳億麟，用以證明系爭155之2地號土地曾存有前揭
      原告主張系爭鐵皮屋乙節，已無調查之必要，附此敘明。
　　6.綜上以析，遍查全卷並無任何證據顯示前揭原告主張系爭
      鐵皮屋係由原告出資興建，或自原始建造人處受讓系爭鐵
      皮屋，尚難認原告已取得系爭鐵皮屋之所有權或事實上處
      分權，自無適用民法第184條規定之餘地。從而，原告主
      張依民法第184條第1項前段規定，請求被告賠償系爭鐵皮
      屋之價值損害250,000元，為無理由，應予駁回。
（四）綜上所述，原告主張依民法第184條第1項前段規定，請求
　　　被告應給付原告250,000元，及自起訴狀繕本送達之翌日
      起至清償日止按週年利率百分之5計算之利息，為無理由
      ，應予駁回。
（五）兩造其餘之攻擊防禦方法及未經援用之證據，經本院斟酌
      後，認為均不足以影響本判決之結果，自無逐一詳予論駁
      之必要，併此敘明。
四、訴訟費用負擔之依據：民事訴訟法第78條。
中　　華　　民　　國　 111　　年　　5 　  月　　18　　日
                  沙鹿簡易庭  法  官  賴秀雯
以上為正本係照原本作成。
如不服本判決，應於送達後二十日內，向本院提出上訴狀並表明
上訴理由，如於本判決宣示後送達前提起上訴者，應於判決送達
後二十日內補提上訴理由書（須附繕本）。如委任律師提起上訴
者，應一併繳納上訴審裁判費。
中　　華　　民　　國　 111　　年　　5 　　月　　18　　日
                              書記官  陳任鈞